---
title: "Aula 11"
output:
  bookdown::pdf_document2:
    fig_caption: yes
  bookdown::html_document2:
    fig_caption: yes
---

\renewcommand{\figurename}{Figura}
\renewcommand{\tablename}{Tabela}


```{r entrada, include=FALSE}
# para forçar idioma no pdf 
# forçar idioma no html _bookdown.yml 
library(corrplot)
```



Este nosso encontro começa com o uso do R Markdown.

Você baixou o TinyTex ou o MacTex? <https://cran.r-project.org/web/packages/tinytex/index.html> ou <https://tug.org/mactex/>

** DICA ** 

Erick Brito:  pra quem tá no Linux, é só dar um 'sudo apt-get install texlive'


Vamos analisar correlações no mtcars.

Cada `chunk` é um trecho de código do `R` que será executado e cujo output irá diretamente para o documento final.

```{r correl}
matriz_correlacao <- cor(mtcars)

print(matriz_correlacao)
```

Se colocarmos a opção `eval=FALSE`, apenas o código é exibido, sem que o os dados sejam plotados, no caso da matriz de correlação é uma excelente ideia:

```{r correl2, eval=FALSE}
print(matriz_correlacao)
```

Se estivéssemos escrevendo um relatório para um cliente, a parte do código deveria ser eliminada. O `knitr` permite que coloquemos a opção `echo=FALSE` na definição do chunk e, assim, apenas o gráfico é produzido:

```{r correl3, echo=FALSE, fig.cap="correlações com setores"}
corrplot(matriz_correlacao, method="pie")
```

Podemos colocar um caption na figura. Esta figura pode, inclusive, ser referenciada posteriormente:

```{r Correl4, echo=FALSE, fig.cap="correlações com números"}
corrplot(matriz_correlacao, method="number", number.cex= 0.70)
```

Como você pode observar as Figuras \@ref(fig:correl3) e \@ref(fig:Correl4) apresenta uma excelente análise sobre como as variáveis se comportam duas a duas. Note que preciso, obrigatoriamente, colocar `fig:` como referência para **chamar** a figura corretamente.

```{r correl5, echo=FALSE, fig.cap="Correlações diagonal inferior"}
col <- colorRampPalette(c("#BB4444", "#EE9988", "#FFFFFF", "#77AADD", "#4477AA"))
corrplot(matriz_correlacao, method="color", col=col(200),  
         type="lower", order="hclust", 
         addCoef.col = "black", number.cex= 0.70, ### reduzir tamanho do texto
         tl.col="black", tl.srt=45, 
         diag=FALSE)
```

A Figura \@ref(fig:correl5) apresenta a numeração gerada de forma automática.

> Dúvidas?
