---
title: "Aula 15"
output:
  html_document:
    toc: true
    toc_float: 
      collapsed: false
      smooth_scroll: true
    toc_depth: 3
---

```{r setup, include=FALSE}
library(tidyverse)
library(formattable)
library(kableExtra)
library(janitor)
library(ggrepel)
library(knitr)
library(DT)
library(viridis)
library(hrbrthemes)
library(samplingbook)

```

## Binomial


Um dos principais modelos discretos de probabilidade é o modelo Binomial. Quando possuímos uma sequência de n experimentos independentes entre si, com variáveis binárias como resposta (sucesso ou fracasso), dada uma determinada probabilidade constante de sucesso, podemos obter a probabilidade de ocorrência de k sucessos através da distribuição binomial.

\begin{equation}
 P ( X = k) =\frac{n!}{ k! (n-k) !}p^k (1-p)^{n-k}  
\end{equation}
 

PROBLEMA 1) Imagine uma prova com 4 questões. Em cada questão há 5 alternativas (a, b, c, d e d). Qual a probabilidade de alguém acertar no chute 3 questões?


```{r }

dbinom(x = 3, size = 4, prob = 0.2)
```




PROBLEMA 2) Um inspetor de qualidade extrai uma amostra de 10 tubos aleatoriamente de carga muito grande de tubos que se sabe que contem 20% de tubos defeituosos. Qual a probabilidade de que não mais do que 2 tubos extraídos sejam defeituosos?

\begin{equation}
P ( X = 0) + P ( X = 1) + P ( X = 2) 
\end{equation}



```{r }

pbinom(q = 2, size = 10, prob = 0.2)
```



DESAFIO 1) Em uma empresa, sabe-se que 20% das faturas de compra foram superestimadas. Um auditor selecionou aleatoriamente e com reposição 5 faturas de compra. Qual a probabilidade de que exatamente 3 tenham sido superfaturadas?


```{r }

dbinom(x = 3, size = 5, prob = 0.2)
```



DESAFIO 2) Acredita-se que 20% dos moradores das proximidades de uma grande siderúrgica têm alergia aos poluentes lançados ao ar. Admitindo que este percentual de alérgicos seja real (correto) qual a probabilidade de que pelo menos 4 moradores tenham alergia entre 13 selecionados ao acaso ?

```{r }

pbinom(q = 4, size = 13, prob = 0.2)
```




## Poisson

Enquanto a distribuição binomial pode ser usada para encontrar a probabilidade de um número designado de sucessos em n tentativas, a distribuição de Poisson é usada para encontrar a probabilidade de um número designado de sucessos por unidade de intervalo. 
As outras condições exigidas para se aplicar a distribuição Binomial são também exigidas para se aplicar a distribuição de Poisson; isto é, 
(1) deve existir somente dois resultados mutuamente exclusivos,
 (2) os eventos devem ser independentes, e 
(3) o número médio de sucessos por unidade de intervalo deve permanecer constante. 
A distribuição de Poisson é frequentemente usada em pesquisa operacional na solução de problemas administrativos. Alguns exemplos são o número de chamadas telefônicas para a polícia por hora, o número de clientes chegando a uma bomba de gasolina por hora, e o número de acidentes de tráfego num cruzamento por semana. 
A probabilidade de um número designado de sucessos por unidade de intervalo, P(X), pode ser encontrada por:

 \begin{equation}
 P ( X = k) =\frac{ e^{-\lambda}} {\lambda}^k  }{ x! }  
\end{equation}

PROBLEMA 3) Um departamento de polícia recebe em média 5 solicitações por hora.  
Qual a  probabilidade  de  receber  2  solicitações numa hora selecionada aleatoriamente? 

```{r }
dpois(x = 2, lambda = 5)
```


PROBLEMA 4) Numa central telefônica, o número de chamadas chega segundo uma distribuição de Poisson, com a média de oito chamadas por minuto. Determinar qual a probabilidade de que num minuto se tenha dez ou mais chamadas.

100%-(P(X=0)-...–P(X=9))


```{r }
1 - ppois(q = 9, lambda = 8)
```


DESAFIO 3) A  experiência  passada  indica  que  um  número  médio  de  6  clientes  por hora  param  para  colocar  gasolina  numa  bomba.   
a) Qual é a probabilidade de 3 clientes pararem qualquer hora?

```{r }
dpois(x = 3, lambda = 6)
```


b) Qual é a probabilidade de 3 clientes ou menos pararem em qualquer hora?
```{r }
qpois(q = 3, lambda = 6)
```






## NORMAL - Gaussiana

```{r }
ggplot(data.frame(x = c(-4, 4)), aes(x = x)) +
stat_function(fun = dnorm)
```


No R base


```{r }
#criar uma sequencia
x <- seq(-4, 4, length=100)

# distribuição 
y <- dnorm(x)

# colocando os nomes
plot(x,y, type = "l", lwd = 2, axes = FALSE, xlab = "", ylab = "")
axis(1, at = -3:3, labels = c("-3s", "-2s", "-1s", "mean", "1s", "2s", "3s"))
```

Para calcularmos a densidade da distribuição normal em um certo ponto, usamos o comando ‘dnorm’, colocando como parâmetros o ponto desejado, além da média e do desvio padrão da curva normal em questão:


```{r }
dnorm(0.5,mean=0,sd=1)
```



PROBLEMA 5) As notas de Estatística dos alunos de uma Universidade distribuem-se normalmente com média de 6,4 e desvio padrão de 0,8. Em uma classe de 80 alunos, quantos terão nota:
 (a) menor do que 5,0? 
 
```{r }
80*pnorm(5,mean=6.4,sd=0.8)

```




 (b) entre 5,0 e 7,5? 

```{r }
 
80*(pnorm(7.5,mean=6.4,sd=0.8)- pnorm(5,mean=6.4,sd=0.8))

```




 (c) maior que 7,5? 


```{r }
 
80*(1-pnorm(7.5,mean=6.4,sd=0.8))

```


DESAFIO 4) A duração de um certo componente eletrônico é normalmente distribuída com média de 850 dias e desvio-padrão de 45 dias. Calcule a probabilidade de um componente desse tipo durar:
 (a) entre 700 e 1000 dias  




(b) mais do que 800 dias 



(c) menos do que 750 dias 




## INTERVALO DE CONFIANÇA

[Para agregar mais ao projeto](https://rstudio-pubs-static.s3.amazonaws.com/79974_bf8878645cc74f1da3b991a9e81400de.html)


## AMPLIAR IDEIAS

[Excelente pacote para expandir horizontes](https://cran.r-project.org/web/packages/samplingbook/samplingbook.pdf)


[Excelente link para expandir horizontes](http://www.raosoft.com/samplesize.html)



